臺灣臺中地方法院刑事判決
110年度交簡上字第125號
上  訴  人  臺灣臺中地方檢察署檢察官
被      告  吳彩雲


上列上訴人因被告過失傷害案件，不服本院臺中簡易庭110年度
中交簡字第399號中華民國110年3月23日第一審刑事簡易判決（
聲請案號：109年度偵字第 33233號），提起上訴，本院管轄之
第二審合議庭判決如下:
    主    文
上訴駁回。
吳彩雲緩刑貳年，並應於緩刑期間內依附件二即本院民國一一○
年九月七日調解程序筆錄內容履行。 
    犯罪事實及理由
一、本案經本院審理結果，認原審判決認事用法及量刑均無不當
    ，應予維持，除增列「被告吳彩雲於本院審理時認罪之自白
    」為證據外，並引用本院第一審刑事簡易判決書所記載之犯
    罪事實、證據及理由（如附件一）。
二、檢察官上訴意旨略以：本件被告因過失傷害行為，致告訴人
    柯伊亭受有左側橈骨遠端閉鎖性骨折，然被告迄今矢口否認
    犯行，甚至謊稱其當時係停等號誌，沒有行駛，此業據原審
    認定悖於客觀事實，顯不可採，又亦未賠償告訴人損失之積
    極行為，原審雖審酌及此，然僅量處拘役40日，實屬過輕，
    有違比例原則等語。
三、按量刑之輕重，係事實審法院得依職權自由裁量之事項，茍
    已斟酌刑法第57條各款所列情狀而未逾越法定刑度，則不得
    遽指為違法；又刑罰之量定屬法院自由裁量之職權行使，但
    仍應審酌刑法第57條所列各款事由及一切情狀，為酌量輕重
    之標準，並非漫無限制，在同一犯罪事實與情節，如別無其
    他加重或減輕之原因，下級法院量定之刑，亦無過重或失輕
    之不當情形，則上級法院對於下級法院之職權行使，原則上
    應予尊重（最高法院72年台上字第6696號、75年台上字第70
    33號判例、85年度台上字第2446號判決意旨參照）。查被告
    於本院審理時坦承過失傷害犯行，且對於原審判決認定之事
    實、所憑證據及適用法律等均不爭執，原審認被告犯罪事證
    明確，適用道路交通管理處罰條例第86條第1 項，刑法第11
    條前段、第284 條前段、第62條前段、第41條第1 項前段，
    刑法施行法第1 條之1 第1 項等規定逕予簡易判決處刑，並
    審酌被告竟未遵守交通規則，而使其餘用路人之生命、身體
    安全受有危險，實不可取；並考量被告與告訴人因就賠償金
    額有所差距致調解未果，此據被告於原審訊問時陳明在卷（
    原審卷第32頁），及被告並未全然坦承犯行等犯後態度；兼
    衡被告於警詢時自述高職畢業之智識程度、經濟狀況勉持之
    生活狀況（偵卷第27頁）、被告之過失情節、告訴人因本案
    車禍事故所受之損害等一切情狀，量處被告拘役40日，並諭
    知易科罰金之折算標準，原審顯已本於被告之責任為基礎，
    並已具體斟酌刑法第57條所列情形而為量定，未有偏執一端
    而有失之過輕之情事，依前揭說明，本院應予尊重。況被告
    於檢察官上訴後，業已坦承犯行，並與告訴人達成調解，有
    本院110年9月7日審判筆錄、調解程序筆錄、調解結果報告
    書在卷可稽（見本院交簡上卷第82、105至106、85頁），從
    而，檢察官以前揭理由指摘原審量刑過輕，為無理由，應予
    駁回。
四、末查，被告前因詐欺案件，經臺灣南投地方法院判處有期徒
    刑3月確定，並於96年6月13日易科罰金執行完畢後，其5年
    以內未曾因故意犯罪受有期徒刑以上刑之宣告，此有臺灣高
    等法院被告前案紀錄表在卷可按，其業已坦承犯行，深具悔
    意，並與告訴人達成和解等情，業如前述，衡其經此偵審程
    序及科刑之教訓，當知所警惕，應無再犯之虞，是本院認其
    所受宣告之刑，以暫不執行為適當，爰依刑法第74條第1項
    第2款之規定，併予宣告緩刑2年，以啟自新。另為促使被告
    確實履行上述調解條件以兼顧告訴人權益，併依刑法第74條
    第2項第3款規定，命其應於緩刑期間依如附件二所示本院民
    國110年9月7日調解程序筆錄內容履行賠償。
據上論斷，應依刑事訴訟法第455條之1第1項、第3項、第368條
、第373條，刑法第74條第1項第2款、第2項第3款，判決如主文
。
本案經檢察官顏偉哲聲請簡易判決處刑，檢察官陳永豐到庭執行
職務。
中　　華　　民　　國　　110 　年　　10　　月　　5 　　日
                  刑事第七庭  審判長法  官  尚安雅
                                    法  官  丁智慧
                                    法  官  林忠澤
以上正本證明與原本無異。
不得上訴。
　　　　　　　　　　　　　　　　　　書記官  許采婕
中　　華　　民　　國　　110 　年　　10　　月　　6 　　日
附件一
臺灣臺中地方法院刑事簡易判決　　　110年度中交簡字第399號
聲　請　人　臺灣臺中地方檢察署檢察官
被　　　告　吳彩雲
上列被告因過失傷害案件，經檢察官聲請以簡易判決處刑（109
年度偵字第33233號），本院判決如下：
    主      文
吳彩雲汽車駕駛人，無駕駛執照駕車，因過失傷害人，處拘役肆
拾日，如易科罰金，以新臺幣壹仟元折算壹日。
    事實及理由
一、吳彩雲明知其未考領普通重型機車駕駛執照，竟於民國109
    年4 月4 日下午5 時27分許（以監視器影像所示時間為據）
    ，無照騎乘車牌號碼000-0000號普通重型機車，自臺中市北
    區忠明路人行道起駛，而往中清路1 段（即由西向東）之方
    向行進，在行經臺中市北區忠明八街與忠明路之交岔路口時
    ，本應注意機車不得在人行道行駛，起駛前應顯示方向燈，
    注意前後左右有無障礙或車輛行人，並讓行進中之車輛行人
    優先通行，亦應注意車前狀況，隨時採取必要之安全措施，
    而依當時天候晴、日間自然光線、路面鋪設柏油、路面乾燥
    無缺陷、無障礙物、視距良好等客觀情形，並無不能注意之
    情事，竟疏未注意，即自人行道上起駛，且未讓臺中市北區
    忠明八街行進中之車輛先行，與注意車前狀況，採取必要之
    安全措施，而貿然進入上開交岔路口。適柯伊亭（所涉過失
    傷害罪嫌，因嫌疑不足，另經檢察官為不起訴處分確定）騎
    乘車牌號碼000-0** 號（號碼詳卷）普通重型機車，沿臺中
    市北區忠明八街由北往南方向直行而來，迨發現吳彩雲所騎
    機車時，業已避煞不及，致與吳彩雲發生碰撞，柯伊亭因而
    人車倒地，並受有左側橈骨遠端閉鎖性骨折之傷害。吳彩雲
    於肇事後、具有偵查犯罪權限之公務員發覺上開犯行前，即
    在警員前往現場處理時自首犯罪而接受裁判。
二、被告吳彩雲固坦承與告訴人柯伊亭於上開時、地發生本案車
    禍事故，且案發時其無普通重型機車駕駛執照乙情，惟矢口
    否認有何汽車駕駛人無駕駛執照駕車而過失傷害犯行，辯稱
    ：當時柯伊亭從我後方騎機車過來，是她去勾到我的包包，
    我連人帶車摔出去，我才是被害者，不知道為什麼變成我是
    過失傷害云云。惟查：
  ㈠被告於案發前騎乘車牌號碼000-0000號普通重型機車，停在
    臺中市北區忠明路之人行道上購物，隨後自該處起駛，由臺
    中市北區忠明路人行道上往中清路1 段（即由西向東）之方
    向行駛，而在案發交岔路口與沿臺中市北區忠明八街由北往
    南方向、自後方直行而來之告訴人發生碰撞，且被告於案發
    時並無普通重型機車駕駛執照等情，業據其於警詢、檢察事
    務官詢問時供承在卷（偵卷第27至30、99至102 頁），核與
    證人即告訴人柯伊亭於警詢、檢察事務官詢問時所為證述大
    致相符（偵卷第31、32、33至37、99至102 頁），並有道路
    交通事故現場圖、道路交通事故調查報告表㈠、㈡、道路交
    通事故談話紀錄表、案發現場及車損照片、交通事故補充資
    料表、案發現場監視器影像截圖、車輛詳細資料報表、證號
    查詢機車駕駛人之公路監理電子閘門資料等件附卷為憑（偵
    卷第55、57、59、61、62、65至70、71、75、77、83、85、
    87頁）；而本案車禍事故發生後，告訴人經送醫救治，並經
    診斷受有左側橈骨遠端閉鎖性骨折之傷害乙節，亦有國軍臺
    中總醫院中清分院109 年7 月13日診斷證明書在卷可考（偵
    卷第45頁），是此部分事實，堪以認定。
  ㈡按起駛前應顯示方向燈，注意前後左右有無障礙或車輛行人
    ，並應讓行進中之車輛行人優先通行；汽車行駛時，駕駛人
    應注意車前狀況及兩車並行之間隔，並隨時採取必要之安全
    措施；機車不得在人行道行駛，道路交通安全規則第89條第
    1 項第7 款、第94條第3 項、第99條第1 項第6 款分別定有
    明文。被告騎乘機車外出，即應依循上開交通安全規定，本
    不得在人行道行駛，縱使從臺中市北區忠明路人行道上起駛
    ，亦應注意前後有無來車，並讓行進中之車輛優先通行，及
    注意車前狀況，隨時採取必要之安全，且依當時天候、路況
    、視距等客觀情形，無不能注意之特別情事，竟從該人行道
    起駛，且疏於注意有無直行來車，即貿然進入案發之交岔路
    口，致與告訴人所騎機車發生碰撞，被告駕車行為顯有過失
    ；再由被告於檢察事務官詢問時坦認：我知道後面有聲音，
    往回看已經來不及，柯伊亭的機車把手勾到我的包包，然後
    就這樣過去等語（偵卷第101 頁），可徵於案發前告訴人與
    被告之距離應係相差不遠，否則於車水馬龍之道路上，被告
    何以能清楚聽聞告訴人所騎機車發出之聲音？益證被告並未
    注意有無後方來車，即逕自從臺中市北區忠明路人行道起駛
    進入案發之交岔路口，而肇致本案車禍事故無訛。
  ㈢又依案發現場監視器影像截圖所示，被告於109 年4 月4 日
    下午5 時27分27秒自監視器畫面左側騎乘而出，並往案發交
    岔路口之機車待轉區前進，於同日下午5 時27分29秒，被告
    與告訴人所騎機車均出現在機車待轉區，隨後兩車均往前移
    動，於同日下午5 時27分30秒，告訴人即人車倒地等情，足
    知被告從臺中市北區忠明路人行道起駛後，至其進入案發之
    交岔路口時為止，被告係連續而不間斷地行進，並無短暫停
    留之情，故被告於警詢、檢察事務官詢問時辯稱：我當時是
    停等號誌，沒有行駛云云（偵卷第29、101 頁），悖於客觀
    事實，顯不可採。準此，關於被告於肇事前並未減慢速度、
    謹慎觀察或暫停等候，以便確認後方有無直行車輛，並讓直
    行車先行等節，堪予認定。被告以其當時在停等號誌、處於
    停等狀態為由，作為其無過失之辯解，實屬臨訟推卸之語，
    要難採信。
  ㈣另告訴人於本案車禍事故發生後，旋於案發當日至中國醫藥
    大學附設醫院診治、打石膏，其後自109 年7 月2 日起至國
    軍臺中總醫院中清分院進行復健，並經診斷有左側橈骨遠端
    閉鎖性骨折之傷勢，有前開診斷證明書存卷足按。從而，告
    訴人於案發後即至中國醫藥大學附設醫院就醫，並經國軍臺
    中總醫院中清分院醫師診斷受有前開診斷證明書所載之傷害
    ，確與案發時間密接；且依該院診斷證明書記載有關告訴人
    之傷勢，實與一般人在毫無防備下，於摔車倒地、身體與柏
    油路面撞擊後所生之傷害情況相當，堪認告訴人經診斷所得
    之上揭傷害，確係在上開時、地，遭被告騎乘之機車撞擊所
    致。是以，被告之過失駕車行為，與告訴人所受之傷害結果
    間，具有相當因果關係，洵足認定。
  ㈤至被告於檢察事務官詢問、本院訊問時雖一再指稱：柯伊亭
    從後方騎機車過來，應該要注意前方，她沒有注意前方云云
    ，而謂告訴人就本案車禍事故亦有過失（偵卷第101 頁，本
    院卷第31頁）。然告訴人顯無從預料被告竟突然從臺中市北
    區忠明路人行道起駛，而進入案發之交岔路口，更難期待告
    訴人於發現被告之機車後，即能於短時間內做出防備、閃躲
    被告之動作，復依卷內所存事證亦無以認定告訴人就本案車
    禍事故有何過失之情；且就被告對告訴人所提出之過失傷害
    告訴，亦經檢察官偵查後認未發現告訴人具有肇事原因，難
    認其就本案車禍應負過失傷害之責，而以109 年度偵字第33
    233號為不起訴處分確定。從而，被告所為上開告訴人就本
    案車禍事故同有過失之辯解，無以憑採。
  ㈥綜上所陳，被告前揭所辯，均有未洽，委無足取，本案事證
    已臻明確，被告犯行至堪認定，應依法論科。
三、按刑法總則之加重，係概括性之規定，所有罪名均一體適用
    ；刑法分則之加重，係就犯罪類型變更之個別犯罪行為予以
    加重，成為另一獨立之罪名。道路交通管理處罰條例第86條
    第1 項關於汽車駕駛人無照駕駛，因而致人受傷或死亡，依
    法應負刑事責任者，加重其刑至2 分之1 之規定，係就修正
    前刑法第276 條第1 項之過失致人於死罪、同條第2 項之業
    務過失致人於死罪，及修正前同法第284 條第1 項之過失傷
    害（及致重傷）罪、同條第2 項之業務過失傷害（及致重傷
    ）罪之基本犯罪類型，對於加害人為汽車駕駛人，於從事駕
    駛汽車之特定行為時，於無照駕駛因而致人受傷或死亡之特
    殊行為要件予以加重處罰，已就上述修正前刑法第276 條第
    1 、2 項及第284 條第1 、2 項各罪犯罪類型變更之個別犯
    罪行為予以加重，而成另一獨立之罪名，自屬刑法分則加重
    之性質（最高法院99年度台非字第198 號、105 年台上字第
    1388號判決同此意旨）。又按道路交通管理處罰條例第86條
    第1 項所稱之汽車駕駛人「無照駕車」，除同條例第21條第
    1 項第1 款之「未領有駕駛執照駕車」外，應包括持較低等
    級車類之駕駛執照，而駕駛較高等級之車類在內（最高法院
    96年度台上字第6105號判決意旨參照）。被告於本案發生時
    僅有輕型機車駕駛執照，並無考取普通重型機車駕駛執照，
    此觀卷附證號查詢機車駕駛人之公路監理電子閘門資料即明
    （偵卷第87頁），則被告持較低等級車類之駕駛執照，而騎
    乘較高等級之普通重型機車外出，自屬無駕駛執照駕車無疑
    ，復因上開過失駕車行為致告訴人受有前述之傷害結果，業
    認定如前。核被告所為，係犯道路交通管理處罰條例第86條
    第1 項、刑法第284 條前段之汽車駕駛人無駕駛執照駕車而
    過失傷害罪。
四、聲請簡易判決處刑意旨雖認被告就上開過失駕駛行為造成告
    訴人受傷，係犯刑法第284 條前段之過失傷害罪嫌，並請求
    依道路交通管理處罰條例第86條第1 項規定加重被告刑責。
    惟因適用上開加重刑責之規定後，已成為另一獨立之罪名，
    而屬刑法分則加重之性質，業已涉及起訴罪名之變更。則聲
    請簡易判決處刑意旨未慮及此，就被告此部分所為僅論以前
    開較輕之過失傷害罪並遽予聲請簡易判決處刑，自有可議，
    爰依刑事訴訟法第300 條規定，於社會基本事實同一之範圍
    內，就此變更起訴法條為道路交通管理處罰條例第86條第1
    項、刑法第284 條前段之汽車駕駛人無駕駛執照駕車而過失
    傷害罪。而本院於訊問時依法告知上開變更後之罪名（本院
    卷第31頁），對於被告訴訟上之防禦權已予充分保障，本院
    自得依法審究。
五、被告無駕駛執照駕車，因而致人受傷並依法應負刑事責任，
    應依道路交通管理處罰條例第86條第1 項規定，加重其刑。
六、另本案車禍事故發生後，報案人或勤指中心轉來資料未報明
    肇事人姓名，處理人員前往現場處理，而被告於肇事後、具
    有偵查犯罪權限之公務員尚未發覺上開犯行前，即在警員前
    往現場處理時自首犯罪，有臺中市政府警察局道路交通事故
    肇事人自首情形紀錄表存卷足參（偵卷第79頁），復於其後
    本案偵查、審理程序中到庭接受裁判，可認被告已符合自首
    之要件，應依刑法第62條前段規定減輕其刑，並與前揭所述
    加重其刑部分，依刑法第71第1 項規定，先加後減之。
七、爰以行為人之責任為基礎，審酌被告竟未遵守交通規則，而
    使其餘用路人之生命、身體安全受有危險，實不可取；並考
    量被告與告訴人因就賠償金額有所差距致調解未果，此據被
    告於本院訊問時陳明在卷（本院卷第32頁），及被告並未全
    然坦承犯行等犯後態度；兼衡被告於警詢時自述高職畢業之
    智識程度、經濟狀況勉持之生活狀況（偵卷第27頁）、被告
    之過失情節、告訴人因本案車禍事故所受之損害等一切情狀
    ，量處如主文所示之刑，並諭知易科罰金之折算標準。
八、依刑事訴訟法第449 條第1 項前段、第3 項、第454 條第1
    項、第300 條，道路交通管理處罰條例第86條第1 項，刑法
    第11條前段、第284 條前段、第62條前段、第41條第1 項前
    段，刑法施行法第1 條之1 第1 項，逕以簡易判決處刑如主
    文。
九、如不服本判決，應於判決送達之日起20日內，向本院提出上
    訴狀（附繕本），上訴於本院管轄之第二審地方法院合議庭
    。
本案經檢察官顏偉哲聲請簡易判決處刑。
中    華    民    國   110    年    3     月    23    日
                  臺中簡易庭  法  官   劉依伶
以上正本證明與原本無異。
如不服本判決，應於收受送達後20日內向本院提出上訴書狀（應
附繕本）。
告訴人或被害人如不服判決，應備理由具狀向檢察官請求上訴，
上訴期間之計算，以檢察官收受判決正本之日起算。
                              書記官   王素珍
中    華    民    國   110    年    3     月    23    日
附錄本案論罪科刑法條：
道路交通管理處罰條例第86條
（刑責之加重及減輕）
汽車駕駛人，無駕駛執照駕車、酒醉駕車、吸食毒品或迷幻藥駕
車、行駛人行道或行經行人穿越道不依規定讓行人優先通行，因
而致人受傷或死亡，依法應負刑事責任者，加重其刑至二分之一
。
汽車駕駛人，在快車道依規定駕車行駛，因行人或慢車不依規定
，擅自進入快車道，而致人受傷或死亡，依法應負刑事責任者，
減輕其刑。
　
中華民國刑法第284條
因過失傷害人者，處 1 年以下有期徒刑、拘役或 10 萬元以下
罰金；致重傷者，處 3 年以下有期徒刑、拘役或 30 萬元以下
罰金。

附件二：